【裁判字號】    95,台上,1070
【裁判日期】    950302
【裁判案由】    強盜等罪
【裁判全文】
最高法院刑事判決            九十五年度台上字第一０七０號
    上  訴  人  甲○○
                        （另案在台灣基隆監獄執行）
上列上訴人因強盜等罪案件，不服台灣高等法院中華民國九十四
年十二月六日第二審判決（九十四年度上訴字第三三０一號，起
訴案號：台灣基隆地方法院檢察署九十四年度偵字第一五０一、
六０七號），提起上訴，本院判決如下：
    主  文
上訴駁回。
    理  由
一、強盜部分
按刑事訴訟法第三百七十七條規定：上訴於第三審法院，非以判
決違背法令為理由，不得為之。是提起第三審上訴，應以原判決
違背法令為理由，係屬法定要件，如果上訴理由狀未依據卷內訴
訟資料，具體指摘原判決不適用何種法則或如何適用不當，或所
指摘原判決違法情事，顯與法律規定得為第三審上訴理由之違法
情形，不相適合時，均應認其上訴為違背法律上之程式，予以駁
回。本件原判決綜合全部卷證資料，認上訴人甲○○有其事實欄
所載攜帶兇器強盜犯行，已詳敘其所憑之證據與認定之理由。對
於上訴人辯稱：伊未使用水果刀對被害人盧玉芬施暴，亦未對被
害人稱：「再大叫，就要殺了你」之方式脅迫被害人強盜財物云
云，認係卸責之詞，不足採信，亦依調查所得證據，逐一加以指
駁及說明。因而維持第一審論處上訴人意圖為自己不法之所有，
攜帶兇器，以脅迫至使不能抗拒，而取他人之物罪刑（處有期徒
刑七年十月），駁回上訴人對此部分之第二審上訴。
上訴意旨略以：原判決認定上訴人為使被害人不能抗拒，出言恐
嚇，理由內則引被害人之詞，說明被害人係不敢抗拒，卻未論以
恐嚇罪，反論以強盜罪，自屬於法不合，復未對上訴人如何使人
不能抗拒，詳加論列，對上訴人之辯解始終未予採納，完全採信
被害人之證言，亦草率不當，上訴人未使被害人不能抗拒，充其
量祇能依加重搶奪罪論處，是原判決有理由不備、矛盾及適用法
則不當之違法云云。惟查犯罪事實之認定、證據之取捨及其證明
力如何，乃事實審法院自由判斷之職權，如其取捨判斷不違背經
驗法則與論理法則，即不得指為違法，而據為上訴第三審之理由
。本件原審已在判決內說明本於調查所得心證，分別定其取捨而
為事實判斷之理由。並依確認之事實，說明上訴人攜帶水果刀一
支，佯裝購買檳榔，於被害人交付檳榔時，先奪取被害人之零錢
，被害人與其拉扯間，零錢散落地上，上訴人即轉身拉開櫃檯抽
屜，搜刮現金，因被害人大聲呼叫求援，上訴人竟掀開衣服，露
出預藏在衣服內之水果刀，故意讓被害人看到，對被害人稱：「
再大叫，就要殺了你」等語，被害人因而不能抗拒，任其奪取現
金新台幣五千元，上訴人之行為，客觀上已致被害人不能抗拒，
係犯強盜罪之論據。所為論斷，核無違背客觀存在之經驗法則與
論理法則，自屬原審採證、認事之適法職權行使，並無上訴意旨
所指之違法情事。其餘上訴意旨，係對原審認事、採證之職權行
使及已於判決內詳為論斷之事項，恣意爭辯，自不足據以辨認原
判決已具備違背法令之形式要件。應認其此部分上訴為違背法律
上之程式，予以駁回。
二、竊盜及詐欺部分
按刑事訴訟法第三百七十六條所列各罪之案件，經第二審判決者
，不得上訴於第三審法院，法有明文。原判決認上訴人另竊取被
害人鄒志明之提款卡等物，再持提款卡從自動付款設備冒領存款
，係牽連犯刑法第三百二十條第一項、第三百三十九條之二第一
項之罪部分，核分屬刑事訴訟法第三百七十六條第一款、第二款
之罪，依上開說明，此部分既經第二審判決，自不得上訴於第三
審法院。上訴人竟復一併提起上訴，顯為法所不許，亦應予以駁
回。
據上論結，應依刑事訴訟法第三百九十五條前段，判決如主文。
中    華    民    國  九十五  年    三    月    二    日
                      最高法院刑事第八庭
                          審判長法官  張  淳  淙
                                法官  張  春  福
                                法官  呂  丹  玉
                                法官  洪  昌  宏
                                法官  蔡  彩  貞
      本件正本證明與原本無異
                                      書  記  官
中    華    民    國  九十五  年    三    月    七    日
                                                 Ｒ


司法院資訊處製作；財團法人民間司法改革基金會備份。
